【裁判字號】    90,訴,3091
【裁判日期】    900725
【裁判案由】    返還借款
【裁判全文】
臺灣臺北地方法院民事判決  九十年度訴字第三○九一號
    原      告  台灣中小企業銀行股份有限公司
    法定代理人  丙○○
    訴訟代理人  甲○○
    被      告  乙○○
右當事人間請求返還借款事件，本院判決如左：
    主    文
被告應給付原告新台幣捌拾肆萬陸仟肆佰貳拾貳元及自民國八十九年六月二十九日起
至清償日止，按週年利率百分之十點八九五計算之利息，暨自民國八十九年七月二十
九日起至清償日止，逾期在六個月以內者，按上開利率百分之十，超逾六個月部分者
，按上開利率百分之二十計算之違約金。
訴訟費用由被告負擔。
本判決於原告以新台幣貳拾壹捌萬參仟元或同面額之中央政府重大交通建設公債八十
五年甲類第六期債票供擔保後，得假執行。
    事     實
甲、原告方面：
一、聲明：如主文第一項所示。
二、陳述：
（一）被告於民國七十九年十二月二十八日邀同訴外人胡光裕、劉文正、劉文標及張
      雁昆為連帶保證人，向原告貸款新台幣（下同）一百五十萬元，借款期限自七
      十九年十二月二十八日起至九十四年十二月二十八日止，借款利息按週年利率
      百分之十二、七五計付，嗣後原告基本放款利率調整時，自調整日改按原告新
      通告基本放款利率加週年利率百分二、三七五計付。本金及利息自八十年一月
      二十八日起每一個月為一期，分一百八十期平均攤還，每期攤還本息計一萬八
      千七百三十三元，第一期本息攤還日為八十年一月二十八日，並約定借款不論
      本金或利息，如有一宗債務不依約清償者，全部債務視為到期，並約定凡逾期
      清償在六個月以內者，按上開利率百分之十，超過六個月者，超逾部分按上開
      利率百分之二十計付違約金。
（二）被告自八十九年六月二十八日起即未依約繳納本息，依借款契約書第五條第一
      款之約定，已喪失期限利益，被告尚積欠原告八十四萬六千四百二十二元及如
      原告聲明所示之利息、違約金。爰依金錢消費借貸之法律關係訴請被告給付未
      償借款八十四萬六千四百二十二元四元及如原告聲明所示之利息、違約金。
（三）否認兩造約定待被告取得球證後再向原告借款。
三、證據：提出借據、授信約定書、開戶印鑑卡、存款客戶資料各乙份為證。
乙、被告方面：
一、聲明：原告之訴及假執行之聲請均駁回。
二、陳述：
    借據上的簽名蓋章均為被告所為，設於原告銀行000-00-00000-0帳
    戶亦為被告所開立，但此均是被告所為之預備動作，兩造當時有以口頭約定待被
    告取得長安國際股份有限公司（以下簡稱長安公司）球證再向原告申請放款，然
    被告根本未向訴外人長安公司申辦高球會員資格，亦未申購該公司球證，被告不
    知原告是否確實撥款，被告亦未領取該筆款項，被告當時雖已填寫申請貸款資料
    ，但當時口頭有提到待取得球證後再請求原告撥款。
三、證據：聲請命長安公司林明珠提出被告申辦高球證資格文件，及命原告提出系爭
    借款資金流程、繳息人、繳息方式及逾繳紀錄。
    理   由
一、按當事人得以合意定第一審管轄法院，但以關於由一定法律關係而生之訴訟為限
    ，前項合意，應以文書為之，民事訴訟法第二十四條定有明文。依被告簽具予原
    告之授信約定書第十二條約定，兩造合意以本院為本契約涉訟時之第一審管轄法
    院，是以原告向本院提起本件清償債務之訴，核與首揭規定，尚無不合。
二、原告主張被告於七十九年十二月二十八日向原告借款一百五十萬元，現尚積欠八
    十四萬六千四百二十二元及如原告聲明所示之利息、違約金未清償，爰依民法第
    四百七十八條及系爭借據訴請被告清償八十四年六千四百二十二元及如原告聲明
    所示之利息、違約金。被告則以兩造約定原告應待被告取得球證後再向原告申請
    放款，不知原告是否已將款項撥入被告帳戶等語資為抗辯。茲本件應予審究者為
    兩造是否達成借貸系爭借款之合意；原告是否依約交付借貸款項。
三、經查：
（一）被告自認原告提出之借據、授信約定書均為被告簽名蓋章，依民事訴訟法第三
      百五十八條第一項規定，該借據及授信約定書推定為真正，依該被告於七十九
      年十二月二十八日出具予原告之借據所載內容，其已將借款金額、利息利率、
      借款期限、清償方式及違約金均記載明確。而原告亦依被告出具借據之內容於
      同日即七十九年十二月二十八日將一百五十萬元款項撥入被告自認為其開立設
      於原告銀行000-00-00000-0之帳戶內，此有原告提出之開戶印鑑
      卡、存款客戶異動資料各乙份在卷可稽。該帳戶既為被告開立，自應在被告支
      配管領之下，則原告即貸與人已將其對為借貸標的款項即系爭一百五十萬元之
      事實上管領力移轉與借用人，而借用人即被告就貸與人所移轉之款項亦有自由
      支配之能力。被告出具予原告之借據已將上開借款金額、清償方方式等條件記
      載明確，原告亦依被告之要約將款項撥入被告開立之帳戶將該借款交付並移轉
      所有權予被告，顯然原告已經承諾並依約交付借貸物並移轉借貸物所有權，依
      修正前民法第四百七十四條規定，兩造間之金錢消費借貸法律關係業已成立生
      效。
（二）被告雖抗辯兩造口頭約定原告應待被告取得球證向原告申請後再行撥款云云，
      原告對此則為否認，被告並未舉證兩造有此約定存在，況系爭借款原告於七十
      九年十二月二十八日即將一百五十萬元撥入被告開立之上開帳戶，該帳戶既在
      被告占有支配之下，被告如何不知原告已將款項撥入，被告抗辯兩造未有交付
      系爭一百五十萬元之合意，洵不足採。
（三）從而，兩造就系爭一百五十萬元借款已存有金錢消費借貸契約關係，堪可認定
      。被告既於七十九年十二月二十八日向原告借款一百五十萬元，自應依約清償
      借款，然被告並未主張舉證其已清償原告系爭借款。
四、按借用人應於約定期限內，返還與借用物種類、品質、數量相同之物；遲延之債
    務，以支付金錢為標的者，債權人得請求依法定利率計算之遲延利息，但約定利
    率較高者，仍從其約定；當事人得約定債務人不履行債務時，應支付違約金，民
    法第四百七十八條、第二百三十三條第一項、第二百五十條第一項分別定有明文
    。原告主張被告未依約還款，尚積欠八十四萬六千四百二十二元及如原告聲明所
    示之利息、違約金，已如前述，則被告依民法第四百七十八條規定及系爭借款契
    約自應負清償借款之責。
五、從而，原告依民法第四百七十八條及系爭金錢消費借貸契約訴請被告給付八十四
    萬六千四百二十二元及如原告聲明所示之利息、違約金，為有理由，應予准許。
六、被告雖聲請命長安公司林明珠提出被告申辦高球證資格文件，然被告是否取得長
    安公司之高球證，是被告是否向原告借貸系爭借款，並無關係，已如前述。又原
    告已依被告出具之上開借據將系爭一百五十萬元撥入被告帳戶，則該款項是否由
    被告或其授權之人提領、由何人支付利息、是否有逾期繳息之紀錄，均無礙兩造
    業已成立生效之金錢消費借貸法律關係。因本案事證已臻明確，兩造其餘主張陳
    述及所提之證據，均毋庸再予審酌，附此敘明。
七、原告陳明願供擔保以代釋明聲請宣告假執行，核無不合，爰酌定相當擔保金額，
    准予宣告假執行。
八、據上論結，原告之訴為有理由，依民事訴訟法第七十八條、第三百九十條第二項
    判決如主文。
中      華      民      國    九十      年      七      月    二十五    日
                                    民事第二庭法      官  黃書苑
右為正本係照原本作成
如對本判決上訴，須於判決送達後廿日內向本院提出上訴狀
中      華      民      國    九十      年      七      月  二十六      日
                                              法院書記官  蔡梅蓮


司法院資訊處製作；財團法人民間司法改革基金會備份。
